臺灣嘉義地方法院刑事判決　　　　　　　　　　　　　九十一年度易字第五二四號
　　公　訴　人　臺灣嘉義地方法院檢察署檢察官
　　被　　　告　戊○
　　被　　　告　甲○○
　　被　　　告　乙○
　　被　　　告　丙○○
　　被　　　告　己○○
　　被　　　告　丁○○
右列被告因違反公職人員選舉罷免法案件，經檢察官聲請簡易處刑（九十一年度偵字
第三一三號），本院改依通常訴訟程序審理，判決如左：
    主  文
甲○○、己○○有投票權人，收受賄賂而許以其投票權為一定之行使，各處拘役壹拾
伍日，如易科罰金，以參佰元折算壹日，緩刑貳年。甲○○收受之賄款新台幣伍仟元
、己○○收受之賄款新台幣參仟元均沒收，如全部或一部不能沒收時，追徵其價額。
戊○、乙○、丁○○、丙○○無罪。
    事  實
一、甲○○、己○○於嘉義巿第六屆巿議員選舉時（投票日期為民國九十一年一月二
    十六日），均為嘉義巿東區選舉區之具有選舉權之人，因郭哲男為嘉義巿第六屆
    巿議員選舉候選人郭美玲之胞弟，郭哲男為使候選人郭美玲順利當選，乃於九十
    一年一月間，以電話聯絡住在嘉義市○○里○○街一五四號之陳柯素娥要求協助
    代為買票賄選，以尋求支持，陳柯素娥（郭哲男、陳柯素娥所涉行賄賄選犯行部
    分，另案經台灣高等法院台南分院以九十一年度上訴字第七四六號判決各處有期
    徒刑四月，如易科罰金，以三百元折算一日，褫奪公權一年確定）應允後乃前往
    住處附近，打聽鄰人之戶籍內之有投票權人人數，統計共得己○○戶籍內有三人
    ，甲○○之戶籍內有五人（惟其中一人林江山並非該區有選舉權人，係因甲○○
    誤解而統計錯誤加以計入）等製成賄選名冊而轉交與郭哲男，隔日郭哲男即親自
    至陳柯素娥家中交付賄款新台幣（下同）八千元（以一票賄款一千元計算），以
    供陳柯素娥轉交與上開業已同意接受賄款之有選舉權人甲○○、己○○；翌日郭
    哲男又至陳柯素娥家中交付郭美玲之文宣名片數份以供轉交與接受賄款之選民；
    陳柯素娥隨後於九十一年一月十三日前後陸續持現金至嘉義市○○街一六六號交
    付己○○賄款三千元、至嘉義市○○街一六四號交付甲○○賄款五千元，再於翌
    日將郭美玲之文宣、名片等分別交付與接受賄款之己○○、甲○○，並請求其等
    投票支持郭美玲，其等並許為投票權一定之行使；嗣郭哲男、陳柯素娥嗣經查獲
    ，己○○、甲○○並於偵查中自白犯行。
二、案經台灣嘉義地方法院檢察署檢察官偵自動檢舉並指揮法務部調查局嘉義巿調查
    站及嘉義巿警察局第二分局偵查後提起公訴。
    理  由
一、訊據經被告甲○○、己○○二人對於右揭事實均供承不諱，核與郭哲男、陳柯素
    娥所供關於向其等賄選之部分陳述相符，罪已臻明確，其等犯行均堪認定。
二、核被告甲○○、己○○二人所為，均係犯刑法第一百四十三條第一項之投票受賄
    罪。而被告甲○○及己○○均於偵查中自白其犯罪，應依公職人員選舉罷免法第
    九十七條之二第一項減輕其刑。爰審酌被告二人素行均佳、無前科紀錄，有其等
    刑案資料查註紀錄表在卷可稽，且犯後態度良好，對於前揭犯行均坦認不諱，及
    其等生活狀況、智識程度等一切情狀，量處如主文所示之刑，並諭知易科罰金之
    折算標準；又被告二人前均未曾受有期徒刑以上刑之宣告，已如前述，因一時失
    慮，偶罹刑典，深具悔意，經此刑之宣告後，應知警惕而無再犯之虞，本院因認
    暫不執行其刑為當，予以宣告緩刑二年，用啟自新。
三、公訴意旨另以：被告戊○、乙○、丁○○於前開事實欄所載之嘉義巿第六屆巿議
    員選舉時，亦均為嘉義巿東區選舉權人，丙○○則為莊錦昭之母，而郭哲男、陳
    柯素娥共同向鄰居之選舉權人買票賄選時，除曾向前開業經認定有罪之甲○○、
    己○○行賄外，亦同時向鄰居戊○（該戶有三人有選舉權人）、丁○○（由非嘉
    義巿東區選舉權人即丁○○之母丙○○代為受賄，該戶有一人有選舉權人）、乙○（該戶有二人有選舉權人）等人行賄並交付賄款共六千元，戊○、乙○、丁○○亦均應允、收受其賄賂而許為一定選舉權之行使，因認被告戊○、乙○、丁○○、丙○○等亦涉犯投票受賄罪。公訴人認被告戊○、乙○、丁○○、丙○○涉
    犯前開犯嫌，係依據陳柯素娥於偵查中曾供述向上開被告行賄，與郭哲男所陳其
    所交付與陳柯素娥代為行賄之賄款金額共一萬四千元一情相應互核，並以陳柯素
    娥所陳述並不因而足以減輕其刑責為由而認定其等供述實在並據以推認被告戊○
    、乙○、丙○○、丁○○之犯嫌。
四、惟按犯罪事實應依證據認定之，無證據不得推定其犯罪事實。又不能證明被告犯
    罪者，應諭知無罪之判決，刑事訴訟法第一百五十四條、第三百零一條第一項前
    段分別定有明文。而認定不利於被告之事實，須依積極證據，苟積極證據不足為
    不利於被告事實之認定時，即應為有利於被告之認定，更不必有何有利之證據，
    最高法院著有判例可循（最高法院三十年上字第八一六號判例參照）。經訊據被
    告戊○、乙○、丙○○、丁○○等均堅決否認有前開公訴人所指犯嫌，辯稱：並
    未收受陳柯素娥所交付之賄款等語。而最高法院八十年度台上字第一六六九號判
    決曾謂：「被告之自白，當然包括被告本人及共同被告之自白在內，被告及共同
    被告之自白縱然一致，亦應調查其他必要之證據，以察其是否與事實相符，不得
    僅以被告及共同被告之自白作為認定被告有罪判決之唯一證據，至於被告之自白
    與事實是否相符，須依具體情事，如現場跡象、被害人指供、起獲贓物或調查其
    他之必要證據，以認定之，不能憑空臆測，認為虛偽陳述之為與事實相符，而採
    為判決基礎。」，本件公訴人所依據陳柯素娥、郭哲男之供述，其等二人於訴訟
    程序因亦涉犯選舉行賄罪而遭公訴人另案起訴、判刑確定（已如前述），則本件
    被告戊○、乙○、丙○○、丁○○是否確有陳柯素娥所陳之收受賄款之犯嫌，雖
    依據陳柯素娥於偵查中接受調查局訊問時就其有向被告戊○、乙○、丙○○、丁○○等行賄犯行之事實供承（見九十一年度偵字第一三零六號偵查卷第二十一頁
    至第二十四頁），而郭哲男於本件偵查中亦坦承共交付被告陳柯素娥一萬四千元
    之賄款等語（見九十一年度偵字第一三零六號偵查卷第二十五頁至第二十七頁）
    雖核與上開被告等其各該戶籍內之有選舉權人數總額相符，然陳柯素娥、郭哲男
    與被告戊○、乙○、丙○○、丁○○等人，仍不無存有共同或相反之利害衝突關
    係，是陳柯素娥、郭哲男所供是否確實，有無基於嫁禍之意圖而為虛偽陳述之風
    險不得謂之全然不可能發生，例如陳柯素娥縱果真自郭哲男處取得賄款，惟是否
    全數已經發出、或有無行賄本件被告以外之人，均無從查證，而除陳柯素娥、郭
    哲男之陳述外，亦查無其他積極事證以佐其等供述之真實性，如僅憑陳柯素娥、
    郭哲男上開之陳述，即遽以認定本件被告戊○、乙○、丙○○、丁○○涉犯公訴
    人所指之投票受賄罪嫌，仍不無率斷致生認事違誤之可能，自尚難僅憑陳柯素娥
    、郭哲男之供述互為補強，而無其他積極確切可信之佐證下遽認戊○、乙○、丙○○、丁○○之罪嫌，就此一部份之起訴，自應為無罪之諭知。
據上論斷，應依刑事訴訟法第四百五十二條、第二百九十九條第一項前段、第三百零
一條第一項前段，公職人員選舉罷免法第九十七條之二後段、刑法第十一條、第一百
四十三條第一項、第二項、第四十一條第一項前段、第七十四條第一款，罰金罰鍰提
高標準條例第一條前段、第二條，判決如主文。
本案經檢察官李文和到庭執行職務。
中      華      民      國    九十一    年      九      月     三十     日
                                      臺灣嘉義地方法院刑事第三庭
                                          法  官    黃國益
右正本證明與原本無異。
如不服本判決，應於判決送達後十日內，向本院提出上訴狀。
中      華      民      國    九十一    年      九      月     三十     日
                                          書記官    林柑杏
附錄法條：
公職人員選舉罷免法第九十七條之二
 (自首)
犯第八十九條第二項之罪或刑法第一百四十三條第一項之罪，於犯罪後三
個月內自首者，免除其刑；逾三個月者，減輕或免除其刑；在偵查或審判
中自白者，減輕其刑。
意圖他人受刑事處分，虛構事實，而為前項之自首者，依刑法誣告罪之規
定處罰之。
